臺灣臺南地方法院民事裁定
111年度消債更字第90號
債  務  人  黃芷芸即黃秋燕



代  理  人  黃雅玲律師(法扶律師)
上列當事人依消費者債務清理條例，聲請更生事件，本院裁定如
下：   
    主  文
聲請人甲○○○○○○自民國一百一十一年四月二十七日下午四時起開
始更生程序，並命司法事務官進行本件更生程序。
    理  由
一、聲請意旨略以：聲請人即債務人甲○○○○○○前向金融機構辦理
    信用貸款、積欠電話費等，致積欠無擔保債務計新臺幣（下
    同）10,672,757元，因無法清償債務，乃於民國111年1月間
    向本院聲請前置調解，因無法負擔債權人所提還款方案而於
    同年2月21日調解不成立，因聲請人有不能清償債務或有不
    能清償之虞，復未經法院裁定開始清算程序或宣告破產，爰
    依法聲請准予裁定更生等語。
二、按「債務人不能清償債務或有不能清償之虞者，得依本條例
    所定更生或清算程序，清理其債務。」消費者債務清理條例
    （下稱消債條例）第3條定有明文。衡以消費者與金融機構
    間債之關係之發生，係依契約自由原則及相互間之信賴為基
    礎，此為社會經濟活動得以維繫及發展之重要支柱，債務人
    經濟窘迫，固不應任其自生自滅，債權人一方之利益，仍不
    能因之摒棄不顧。是債務人於協商程序中，自應本於個人實
    際財產及收支狀況，依最大誠信原則，商討解決方案。如終
    究不能成立協商，於聲請更生或清算時，法院審酌上開條文
    所謂「不能清償或有不能清償之虞」，自宜綜衡債務人全部
    收支、信用及財產狀況，評估是否因負擔債務，而不能維持
    最基本之生活條件；所陳報之各項花費，是否確屬必要性之
    支出；如曾有協商方案，其條件是否已無法兼顧個人生活之
    基本需求等情，為其判斷之準據。
三、經查：
  ㈠聲請人前向金融機構辦理信用貸款、信用卡契約等，致現積
    欠無擔保債務至少10,672,757元，前即因無法清償債務，而
    於111年1月間向本院聲請前置調解，因無法負擔債權人所提
    還款方案而於111年2月8日調解不成立等情，有111年3月9日
    更生聲請狀所附債權人清冊、調解不成立證明書、財團法人
    金融聯合徵信中心前置協商專用債權人清冊等件在卷可稽（
    見本院卷第19、53、31-36頁），堪信為真實。
  ㈡聲請人現於維味香食品工廠擔任作業員，依員工在職證明書
    所示，每月薪資25,200元，名下有新光人壽保單一筆，保單
    價值準備金170元，108、109年度皆未有申報所得，現勞保
    投保於維味香食品工廠，每月投保薪資11,100元等情，有11
    1年3月9日更生聲請狀所附財產及收入狀況說明書、綜合所
    得稅各類所得資料清單暨國稅局財產歸屬資料清單、員工在
    職證明書、勞工保險被保險人投保資料表、本院稅務電子閘
    門財產所得調件明細表、臺南市政府社會局111年4月20日函
    可稽（見本院卷第17、37-45、51、105-107、177頁）。另
    查無聲請人有其他收入來源，則以聲請人員工在職證明書所
    示之收入每月25,200元作為核算其現在償債能力之基礎，應
    能反映真實收入狀況。
  ㈢至支出部分，聲請人主張扶養2名未成年子女，每月各支出扶
    養費7,800元。按直系血親相互間，互負扶養之義務，民法
    第1114條第1款定有明文。查聲請人與配偶育有2名未成年子
    女(分別為102年、104年生)，均未有任何所得及財產等情，
    有本院稅務電子閘門財產所得調件明細表、戶籍謄本、臺南
    市政府社會局111年4月20日函等附卷可證(見本院卷第109-1
    15、129、177頁。扶養費用部分，依消債條例第64條之2第1
    、2項，並參照民法第1118、1119條規定，其負扶養義務之
    程度，亦應考量其目前身負債務之窘境，所負擔之扶養義務
    能力，自非比一般，在無其他更為詳實之資料可供佐證之情
    形下，故本院認定以臺南市111年度之每人每月最低生活費
    為14,230元之1.2倍為17,076元為標準，則與配偶分擔2名子
    女扶養費後，聲請人每月應支出之子女扶養費應以17,076元
    【計算式：(17,076×2）÷2＝17,076】為度，聲請人就此主張
    支出15,599元，低於上開核算數額，應認可採。至聲請人個
    人日常生活必要費用部分，審酌聲請人負債之現況，基於社
    會經濟活動之互賴及誠信，該日常生活所需費用，自應節制
    開支，不得有超越一般人最低生活標準之享受，否則反失衡
    平，本院依消債條例第64條之2第1項，參酌衛福部社會司所
    公告歷年最低生活費標準，臺南市111年度之每人每月最低
    生活費為14,230元之1.2倍為17,076元，則聲請人每月最低
    生活費除有特殊情形並有證據證明者外，自宜以此為度，始
    得認係必要支出。聲請人主張每月個人必要生活費每月支出
    15,599元，低於上開標準，亦認可採。
  ㈣綜上所述，以聲請人現每月之收入25,200元為其償債能力基
    準，扣除其每月扶養費15,599元及個人必要生活費15,599元
    後已無所餘，顯無法清償聲請人目前負債總額10,672,757元
    ，堪認聲請人確有不能清償債務或有不能清償之虞之情事。
    從而，聲請人主張已不能清償債務，聲請本院准予更生，依
    所舉事證及本院調查結果，即無不合。
四、末按「法院開始更生程序之裁定，應載明其年、月、日、時
    ，並即時發生效力。」、「法院裁定開始更生或清算程序後
    ，得命司法事務官進行更生或清算程序，必要時得選任律師
    、會計師或其他適當之自然人或法人一人為監督人或管理人
    。」消費者債務清理條例第45條第1項、第16條第1項分別定
    有明文。本件聲請人其目前收入及財產狀況，不能履行債務
    ，依聲請人其目前收入及財產狀況，未償之債務亦屬不能清
    償，有如上述。此外，復查無聲請人有消費者債務清理條例
    第46條各款所定駁回更生聲請等事由，從而，聲請人聲請更
    生，洵屬有據，應予准許，爰命司法事務官進行本件更生程
    序。
五、依消費者債務清理條例第11條第1項、第45條第1項、第16條
    第1項，裁定如主文。
中　　華　　民　　國　　111 　年　　4 　　月　　27　　日
                    民事第四庭    法  官　李姝蒓
以上正本證明與原本無異。
本裁定不得抗告。
本裁定已於111年4月27日下午4時公告。
中　　華　　民　　國　　111 　年　　4 　　月　　27　　日
                                  書記官　張鈞雅